臺灣桃園地方法院刑事判決　　　　　　　91年度訴字第1750號
公　訴　人　臺灣桃園地方法院檢察署檢察官
被　　　告　戊○○
上列被告因貪污等案件，經檢察官提起公訴（91年度偵字第
14646 號、91年度偵字第14647 號、91年度偵字第17107 號、91
年度偵字第21537 號、91年度偵字第21560 號），本院判決如下
：
    主    文
戊○○無罪。
    理    由
一、公訴意旨略以：被告己○○（前經本院以公務員對於職務上
    行為收受賄賂罪，判處有期徒刑8 年6 月，併科罰金新台幣
    50萬元，禠奪公權6 年等）原係桃園縣警察局楊梅分局二組
    巡官，於民國90年3 月8 日至91年4 月18日擔任平鎮分局宋
    屋派出所所長一職，為依據法令從事於公務之人員，明知轄
    內「京華城ＫＴＶ酒店」、「鴻運客棧」、「七里香餐廳」
    等商號均為無照經營有女侍陪酒之色情酒店，「儂萊護膚坊
    」及「香車賓館」係無照經營或違規經營之商號，應依職責
    取締，並函報桃園縣警察局平鎮分局轉桃園縣政府查處，詎
    自90年8 月間起，基於違背職務收受賄賂之概括犯意，利用
    執行職務之機會，要求「京華城ＫＴＶ酒店」負責人被告辛○○、被告乙○○、被告壬○○，「儂萊護膚坊」負責人被
    告戊○○，「鴻運客棧」負責人癸○○（已歿）及其配偶被
    告甲○○，及「七里香餐廳」負責人被告丙○○等人（被告
    辛○○、乙○○、壬○○、甲○○、丙○○業於96年7 月24
    日為本院判決無罪），按月交付新台幣（下同）1 萬元至3
    萬元不等之賄賂予被告己○○，以作為不取締之代價。緣被
    告辛○○、被告乙○○、被告壬○○、癸○○、被告甲○○
    、被告丙○○及被告戊○○等，分別經營「京華城ＫＴＶ酒
    店」、「鴻運客棧」、「七里香餐廳」及「儂萊護膚坊」，
    慮及因渠等所開設之商號或係未依規定申請商業及營利事業
    登記證，或違規經營提供有女陪侍之色情行業，為避免宋屋
    派出所人員前來取締無法營業，遂應允被告己○○要求按月
    交付賄款給被告己○○。被告己○○遂分別：（一）自90
    年8 月至91年4 月間，按月向「鴻運客棧」癸○○及其配偶
    被告甲○○，在癸○○之住家或營業所收取1 萬元；（二）
    自90年9 月至91年3 月間，按月向「七里香餐廳」被告丙○○在雙方約定之地點收取3 萬元，期間被告己○○並帶被告
    丙○○至被告己○○之女友庚○○任職於桃園縣桃園市之「
    富麗華酒店」消費，並由丙○○支付酒、舞之開銷約1 、2
    萬元，而接受不當之利益；（三）自90年9 月至91年4 月間
    ，按月向「儂萊護膚坊」被告戊○○，在被告戊○○之營業
    所收取1 萬元；（四）自91年1 月至同年4 月，按月向「京
    華城ＫＴＶ酒店」收取1 萬元，其中除第一次係由被告辛○○與被告乙○○在被告己○○之辦公室內交付外，第二月起
    均由綽號「海華」與己○○電話聯絡後，約定地點交付（總
    計已收取賄款42萬元及約2 萬元之不正利益）。被告戊○○
    等人則對於違背職務之行為，各於前開時、地交付上開賄賂
    ，而被告己○○所收取之賄款多用於賭博或與女友庚○○出
    外旅遊之開銷及個人花費殆盡。因認被告戊○○係違反貪污
    治罪條例第11條第1 項之罪嫌云云。
二、按修正後刑事訴訟法施行法第7 條之3 規定：「中華民國九
    十二年一月十四日修正通過之刑事訴訟法施行前，已繫屬於
    各法院之案件，其以後之訴訟程序，應依修正刑事訴訟法終
    結之。但修正刑事訴訟法施行前已依法定程序進行之訴訟程
    序，其效力不受影響。」，92年1 月14日修正、同年2 月6
    日公布之刑事訴訟法，業於同年9 月1 日施行，而本案早於
    91年12月6 日繫屬於第一審法院，依前揭規定，於刑事訴訟
    法施行前就可得為證據之證據資料，已依法定程序調查者，
    其效力不受影響，自仍得為證據，核先敘明。。
三、公訴人認被告戊○○涉犯行賄罪犯行，無非係以被告戊○○
    自警詢、偵查，乃至本院審理時對於其或主動，或應被告己○○之要求，於上開時段內，交付一定金額之賄款予被告己○○，希冀能避免宋屋派出所之人員減少取締，便利其營業
    之情節均坦承不諱為主要論據。
四、經查：被告己○○就其擔任宋屋派出所所長一職期間，對於
    其轄區內「鴻運客棧」、「七里香餐廳」、「京華城KTV 酒
    店」及「儂萊護膚坊」等業者收受賄賂之事雖矢口否認，惟
    查：(一)被告己○○向「鴻運客棧」業者癸○○、被告甲○○
    收受賄賂犯行，業據被告甲○○於調查人員詢問、檢察官偵
    查時、及本院審理時均供述甚詳（參見本院本案96年1 月11
    日判決理由），核與證人即鴻運客棧會計子○○於本院審理
    證述相符，，亦與上揭同案被告甲○○結述之情相符。關於
    鴻運客棧支付被告己○○交際費一情，堪認為真實。(二)被告
    己○○向「七里香餐廳」業者即被告丙○○收受賄賂犯行，
    亦經被告丙○○於偵訊、本院審理時供述明確，核與證人丁○○於本院審理時所證相符（亦詳見本院本案96年1 月11
    日判決理由）亦堪認為真實。(三)被告己○○向「京華城KTV
    酒店」業者即被告乙○○、辛○○、壬○○收受賄賂犯行，
    業據被告乙○○、辛○○、壬○○歷此於偵訊、本院審理時
    供述詳盡，並有日結單影本4 份上所載有「人事支出」一項
    ，所載支出人事費用金額亦與被告辛○○所述相符。益徵其
    等供述確實支出人事費用一情，尚非捏造杜譔之詞而可採，
    堪認屬實。(四)又被告己○○向「儂萊護膚坊」業者即被告戊○○收受賄賂犯行，則據證人即被告戊○○於調查人員詢問
    時、檢察官偵訊、本院準備程序及審理時均供承甚詳，且與
    證人丁○○於本院審理時證述及證人丑○○於調查人員詢問
    時證詞相符，堪認為真實。又查「儂萊護膚坊」係僱用明眼
    人從事美容護膚之按摩業，「鴻運客棧」、「七里香餐廳」
    、「京華城KTV 酒店」則均僱請女子坐檯陪侍之餐飲業、酒
    家等情，業據被告戊○○、甲○○、丙○○、辛○○、壬○○、乙○○於調查人員詢問、檢察官偵查或本院審理時供證
    不輟，稽之內政部81年6 月26日台內警字第818157公告之「
    特種工商業範圍表」，上開店家均屬表列之按摩業及酒家業
    。而被告己○○自90年3 月8 日起至91年4 月18日止，係擔
    任桃園縣政府警察局平鎮分局宋屋派出所主管，亦為其所供
    承無訛。而被告己○○就轄區內特種行業之臨檢、取締或調
    查，既為其所職掌，被告己○○竟利用職務上之機會，以減
    少臨檢、刁難為詞，而收受各該業者賄款之行為，堪以認定
    ，被告戊○○等人交付被告己○○賄賂之事實亦屬明確，並
    據本院前於96年1 月11日判決中認定上開事實及被告己○○
    之收受賄賂犯行明確。
五、按貪污治罪條例第11條之行賄罪，係以對於依據法令從事公
    務之人員或受公務機關委託承辦公務之人，關於違背職務之
    行為，行求、期約或交付賄賂或其他不正利益為成立要件（
    94年度台上字第5965號判決意旨參照）；又貪污治罪條例第
    11條第1 項之行賄罪，係以對於依據法令從事公務之人員，
    關於違背職務之行為，行求、期約或交付賄賂或其他不正利
    益為構成要件。若其所以行求、期約或交付賄賂者，非為該
    公務員關於違背職務之行為，即難論以本罪（最高法院94年
    度台上字第1030號判決意旨參照）。然查：(一)被告己○○為
    桃園縣政府警察局平鎮分局宋屋派出所所長，而被告戊○○
    、丙○○等業者所經營之按摩業、有女侍陪酒之餐飲店，均
    在其所管轄之警勤區，且均屬內政部所公告之特種行業，已
    如前述。再依警察法第9 條規定：有關警察業務之保安、正
    俗、交通、衛生、消防、救災、營業建築、市容整理、戶口
    查察、外事處理等事項，均屬警察依法行使之職權；又內政
    部並於81年9 月2 日以內政部台（81）內警字第8108462 號
    令修正警察法施行細則第10條第6 款，就有關警察業務之保
    安、正俗、交通、衛生、消防、市容整理、戶口查察、外事
    處理等事項，以警察組織法令規定之職掌為主。再細繹警察
    勤務條例第11條所規定警察勤務方式為：於警勤區內，由警
    勤區警員執行勤區查察（含戶口查察及社會治安調查等任務
    ）、巡邏（以查察奸宄，防止危害為主；並執行檢查、取締
    、盤詰及其他一般警察勤務）、臨檢（包括於公共場所擔任
    臨場檢查或路檢，執行取締、盤查及有關法令賦予之勤務。
    ）、守望、值班、備勤等維持公共秩序、保護社會安全之職
    務。依社會秩序第18條亦明定經營特種工商業者之代表、受
    雇人或其他從業人員關於業務上違反本法之行為，得併罰其
    營業負責人；前述特種工商業，指與社會秩序或善良風俗有
    關之營業。揆其意旨，無非認為經營特種工商業，顯與社會
    秩序或善良風俗有關，從而關於有女侍陪酒或雇用明眼人按
    摩等行業，顯屬有關警察業務之保安、正俗等事項，而屬警
    察法第9 條所規定之警察職務。被告己○○既為派出所主管
    ，對於上開按摩業、酒家之負責人或從業人員，自應依警察
    勤務條例第11條規定執行勤區之勤務。倘有涉及妨害風化或
    違反社會秩序維護法之情事，警察機關亦應依法取締，或逕
    行調查犯罪嫌疑人犯罪情形及蒐集證據，依法移送檢察署偵
    辦。是對於轄區內之按摩業、酒家之臨檢查察，即屬被告職
    務上之行為。(二)至於「儂萊護膚坊」、「鴻運客棧」、「七
    里香餐廳」及「京華城ＫＴＶ酒店」並無申請商業及營利事
    業登記證而有無照營業之違規事實，為被告戊○○等所不否
    認，殊堪認定，惟就所謂無照營業或違規經營之商號等行政
    管理事項之查報一節，其法定職掌之主管機關為何？亦有予
    究明之必要。再依內政部警政署為使各級行政機關均本諸法
    定職掌，主動行使公權力，儘量使警察業務單純化，「警察
    機關查報非法行業實施要點」於87年1 月14日奉行政院秘書
    長台87內字第02101 號函停止適用，並回歸由商業管理機關
    主政一節，亦有內政部警政署95年6 月13日警署行字第
    0950074971號函及桃園縣政府警察局95年7 月11日桃警督字
    第0950008548號函各1 件在卷足憑，揆諸各該函示意旨，就
    業者是否違反商業登記法規等事項，基於分工及事權明確之
    原則，已改由商業主管機關依法查報取締，要非由警察就是
    否涉及無照營業等情事為查報，堪認被告己○○就上開商號
    是否無照營業一節，尚無法定職掌，並非在其職務之範圍內
    。公訴人認被告己○○係以未臨檢取締上開業者無照營業等
    情事，而認被告己○○係違背其職務，並藉此取得相當對價
    之賄款等事實，容有誤會。(三)又查被告戊○○等人所以交付
    賄款予被告己○○，無非希冀己○○於執行勤區職務時，勿
    動輒藉故臨檢、刁難影響其等生意，而具行賄之意思，其間
    亦有對價關係存在，亦堪認定。惟稽各該業者並非冀圖使被
    告即令店內有違法情事發生時仍不予取締，堪認其等應無藉
    行賄使被告為違背職務行為之意思，且細繹警察就轄區內有
    女侍陪酒之餐飲店所為臨檢之時機、要件、臨場檢查之規模
    及範圍，仍須視現場之實際狀況與需要而為執行，且依內政
    部警政述77年9 月3 日警署行字第4905 5號函示「主管應就
    各種資料情報或其他具體事證，足認有妨害風化（俗）之營
    業場所始得指定為臨檢場所」之意旨，堪認是否符合臨檢之
    要件，仍應本於事證與情資而為認定，並本於行政裁量為之
    。除非發覺該有女侍陪酒或雇用明眼人美容指壓之業者，已
    涉刑法妨害風化罪或違反社會秩序維護法等情事時，則被告
    自有加以調查之責，此時其行政裁量權自應減縮至零。然
    本件尚無事證與情資顯示各該業者已觸犯刑法妨害風化罪或
    違反社會秩序維護法等情事，從而被告己○○就各該酒店臨
    檢次數之遞減，是否已逾行政裁量之範圍，仍有疑議，自難
    逕認被告己○○就此已有違背職務之行為。是被告戊○○之
    所以交付賄賂予被告己○○者，並非要求己○○對其經營之
    店家內已有觸犯刑罰法律或社會秩序維護法行為時，仍不予
    取締或包庇，且本件亦不能證明被告己○○因此有違背職務
    上之行為發生；故被告戊○○既非對於被告己○○違背職務
    之行為交付賄賂，被告己○○僅於其職務上之行為收受賄賂
    一事，即堪認定。
六、綜上所述，並揆諸前開說明，被告戊○○所為，並非對於公
    務員違背職務之行為交付賄賂，即與貪污治罪條例第11 條
    第1 項之構成要件有間，其行為應屬不罰，本件公訴人所提
    證據，亦不足以證明被告戊○○有貪污治罪條例第11條第1
    項之對於公務員違背職務之行為行賄之犯行。是本件應對被
    告諭知無罪之判決。而於94年3 月29日本院審理時，被告依
    其自白及依檢察官之求刑，向本院表明願受科刑之範圍聲請
    本院依簡易程序判決，因本院審理後認應為無罪之判決，且
    已於本院96年7 月10日審理時當庭諭知駁回前述聲請（詳同
    日審理筆錄），爰不依上開請求為判決，附此敘明。
據上論斷，應依刑事訴訟法第301 條第1 項，判決如主文。
本案經檢察官郝中興到庭執行職務。
中　　華　　民　　國　　96　　年　　8 　　月　　30　　日
                刑事第五庭  審判長法　官　潘政宏
                                  法  官  陳月雯
                                  法  官  楊晴翔
如不服本判決，應於判決送達後10日內向本院提出上訴狀（應附
繕本），上訴於臺灣高等法院。
本件正本證明與原本無異。
                                  書記官  范升福
中　　華　　民　　國　　96　　年　　8 　　月　　30　　日
